【裁判字號】    88,自,293
【裁判日期】    890417
【裁判案由】    偽造文書等
【裁判全文】
臺灣士林地方法院刑事裁定                          八十八年度自字第二九三號
    自  訴  人  登煒企業有限公司
    代  表  人  乙○○
    自  訴  人  均拓貿易有限公司  設臺北市○○區○○街一一○巷一二號二樓
    代  表  人  丙○○
    被      告  甲○○
右列被告因偽造文書等案件，經自訴人提起自訴，本院裁定如左：
    主  文
自訴駁回。
    理  由
一按法院或受命法官於自訴案件第一次審判期日前訊問及調查結果，如認為案件有刑
  事訴訟法第二百五十二條至第二百五十四條之情形者，得以裁定駁回其自訴，同法
  第三百二十六條第三項定有明文。又認定不利於被告之事實，須依積極證據，苟積
  極證據不足為不利於被告事實之認定，即應為有利於被告之認定，更不必有何有利
  之證據；且被害人之陳述如無瑕疪，且就其他方面調查又與事實相符，固足採為科
  刑之基礎，倘其陳述尚有瑕疪，則在未究明前，遽採為論罪科刑之根據，即難認為
  適法，最高法院三十年上字第八一六號、六十一年臺上字第三○九九號分別著有判
  例，可資參照。而自訴人之自訴，係以使被告受刑事追訴為目的，是其陳述是否與
  事實相符，仍應調查其他證據以資審認。
二本件自訴意旨略稱：被告甲○○曾因換票關係，持有由自訴人登煒企業有限公司（
  以下簡稱登煒公司）交付、發票人為林建民、發票日為民國八十八年二月八日、面
  額為新臺幣（以下同）五十四萬五千二百元之支票一紙，嗣因被告積欠自訴人登煒
  公司債務，遂承諾將上開支票返還登煒公司，詎被告竟意圖為自己不法所有，拖延
  、拒絕返還支票，並於該紙支票背面偽造自訴人均拓貿易有限公司（以下簡稱均拓
  公司）印文背書後，持之向銀行提示兌現，因認被告涉犯偽造文書、詐欺等罪嫌云
  云。
三訊據被告堅決否認有何偽造文書、詐欺之犯行，辯稱：自訴人登煒公司交付系爭支
  票時，支票背面已有背書，伊並未偽造自訴人均拓公司之印文，且伊當時係附條件
  同意返還系爭支票，嗣後登煒公司未依約定條件將另二紙面額分別為三十九萬元、
  三十五萬二千元之支票返還予伊，故伊屆期將系爭支票提示等語。
四本件自訴人認被告涉有前揭偽造文書、詐欺等罪嫌，無非係以支票、均拓公司變更
  登記事項卡影本各一件為其主要論據。
五經查：(一)系爭支票背書之自訴人均拓公司印文，雖與均拓公司變更登記事項卡上之
  公司印章不同，惟經本院向華南商業銀行東湖分行函調均拓公司開戶印鑑卡後，以
  肉眼比對發現，均拓公司之開戶印鑑與系爭支票背書章顯屬同一，此有該行八十九
  年三月八日華東湖存字第○三四號函附送之印鑑卡可稽，參以一般公司之開戶印鑑
  與變更登記事項卡上之公司印章不同，乃屬社會常情，自訴人空言指稱系爭支票之
  背書章係他人偽造，不足採信。(二)又自訴人登煒公司自承：當初雙方約定被告應返
  還系爭支票時，確曾允諾被告返還另二紙支票，惟亦附有條件，約定被告應將其他
  支票返還自訴人登煒公司，且該等約定均係口頭承諾，並無證據等語（參見本院八
  十八年十一月十一日、八十九年三月二十八日訊問筆錄），則被告是否無權提示兌
  現系爭支票，尚有疑問。(三)況自訴人所言：被告應返還系爭支票等語縱或屬實，惟
  按，刑法第三百三十九條第一項之詐欺罪，必須行為人自始基於不法所有之意圖，
  以客觀上足以使人陷於錯誤之手段，欺矇被害人使之交付財物，始足當之。若所使
  用之手段在客觀上不足以使人陷於錯誤，依最高法院四十六年度臺上字第二六○號
  判例意旨，即不得以詐欺罪相繩。本件自訴人登煒公司自承系爭支票係基於換票關
  係而交付被告，在客觀上尚難認被告有何詐欺行為之實施，自訴人亦無陷於錯誤而
  交付財物之可言，即使被告嗣後惡意違約不為履行，仍僅為民事上之糾紛，殊難僅
  以單純債務不履行之狀態，推定被告自始具有不法所有之詐欺意圖。此外，本院復
  查無其他積極證據，足資證明被告有何自訴人所指訴之犯行，犯罪嫌疑尚屬不足，
  揆諸首開說明，本件自訴應予駁回。
據上論結，應依刑事訴訟法第三百二十六條第三項、第二百五十二條第十款，裁定如
主文。
中        華        民        國    八十九    年    四    月    十七    日
                                  臺灣士林地方法院刑事第四庭
                                      法  官  陳  玉  曆
右正本證明與原本無異。
如不服本裁定應於送達後五日內向本院提出抗告狀。
                                      書記官  陳  鳳  嬌
中      華      民      國   八十九    年      四     月    二十一    日


司法院資訊處製作；財團法人民間司法改革基金會備份。
